臺灣彰化地方法院民事裁定
                                    111年度監宣字第203號
聲  請  人  陳雅琪  

相  對  人  陳清在  



關  係  人  陳國賓  

            黃秀枝  

上列聲請人聲請監護宣告事件，本院裁定如下：         
    主    文
宣告陳清在（男、民國00年00月00日生、身分證統一編號：Z000
000000號）為受監護宣告之人。
選定陳國賓（男、民國00年00月00日生、身分證統一編號：Z000
000000號）為受監護宣告之人之監護人。
指定黃秀枝（女、民國00年0月0日生、身分證統一編號：Z00000
0000號）為會同開具財產清冊之人。
聲請費用新臺幣壹仟元由受監護宣告之人負擔。
    理    由
一、按對於因精神障礙或其他心智缺陷，致不能為意思表示或受
    意思表示，或不能辨識其意思表示之效果者，法院得因本人
    、配偶、四親等內之親屬、最近一年有同居事實之其他親屬
    、檢察官、主管機關或社會福利機構之聲請，為監護之宣告
    ，民法第14條第1項定有明文。次按受監護宣告之人應置監
    護人。法院為監護之宣告時，應依職權就配偶、四親等內之
    親屬、最近一年有同居事實之其他親屬、主管機關、社會福
    利機構或其他適當之人選定一人或數人為監護人，並同時指
    定會同開具財產清冊之人。法院為前項選定及指定前，得命
    主管機關或社會福利機構進行訪視，提出調查報告及建議。
    監護之聲請人或利害關係人亦得提出相關資料或證據，供法
    院斟酌。法院選定監護人時，應依受監護宣告之人之最佳利
    益，優先考量受監護宣告之人之意見，審酌一切情狀，並注
    意下列事項：㈠受監護宣告之人之身心狀態與生活及財產
    狀況。㈡受監護宣告之人與其配偶、子女或其他共同生活之
    人間之情感狀況。㈢監護人之職業、經歷、意見及其與受監
    護宣告之人之利害關係。㈣法人為監護人時，其事業之種類
    與內容，法人及其代表人與受監護宣告之人之利害關係。民
    法第1110條、第1111條、第1111條之1分別定有明文。再按
    監護宣告之裁定，於裁定送達或當庭告知法院選定之監護人
    時發生效力；監護宣告裁定經廢棄確定前，監護人所為之行
    為，不失其效力，家事事件法第169條第1項、第170條第1項
    分別定有明文。
二、聲請意旨略以：聲請人陳雅琪係相對人陳清在之妹，相對人
    於民國111年2月2日因車禍腦部受損，致不能為意思表示或
    受意思表示，或不能辨識其意思表示之效果，已達受監護宣
    告之程度，有戶籍謄本、親屬系統表、彰化基督教醫療財團
    法人二林基督教醫院診斷書等件影本為證。爰聲請准予裁定
    相對人為受監護宣告之人，並請求選定相對人之兄陳國賓為
    其監護人，同時指定相對人之母黃秀枝為會同開具財產清冊
    之人等語。
三、經查，聲請人主張之上開事實，業據其提出戶籍謄本、親屬
    系統表、彰化基督教醫療財團法人二林基督教醫院診斷書等
    件為據，且經本院在鑑定人即衛生福利部彰化醫院醫師王鴻
    松前審驗相對人之精神狀況，相對人對於本院點呼無反應，
    有本院訊問筆錄在卷可按。又經本院囑託衛生福利部彰化醫
    院鑑定結果，認為：「㈠醫學上的診斷（生物學上之要素）
    ：頭部外傷引起失智症；失智障礙程度：重度。㈡日常生活
    狀況：1.日常生活的動作（ADL），例如飲食、排泄、沐浴
    、更衣等，需要他人照護。2.經濟活動：喪失能力。3.社會
    性：無法與外界適當反應。4.無獨立生存能力。㈢身體狀態
    ：1.插鼻胃管。2.插尿管。3.穿尿布。4.左手左腳刺青，肢
    體萎縮，右手輕微移動。㈣精神狀態：1.意識/溝通性：無法
    說話，可以依指令輕微移動右手。2.記憶力：差。3.定向力
    ：差。4.計算能力：差。5.理解‧判斷力：差(對人(母親、
    妹妹)和鈔票的辨識反應不佳，似懂非懂)。6.現在性格特徵
    ：安靜。7.其他(氣氛‧感情狀態‧幻覺‧妄想‧異常行動等)：
    無。㈤有關判斷能力判定之意見：不能管理處分自己財產。
    判定的根據：1.前述生活狀況及現在身心狀態之現場身體理
    學檢查及精神狀態檢查。㈥回復可能性說明：相對人年紀44
    歲，車禍至今已超過3個月，因認知差，無自我照顧能力，
    回復可能性偏低。㈦鑑定判定及說明：1.基於受鑑定人有精
    神上之障礙（失智症），其程度達重度，不能管理處分自己
    的財產，回復之可能性低。2.精神障礙（失智症）之程度，
    個案不能為意思表示或受意思表示，不能辨識其意思表示之
    效果，可為監護宣告。」等語，有衛生福利部彰化醫院111
    年7月5日彰醫精字第1110500293號函及成年監護鑑定書在卷
    可稽，堪認相對人因精神障礙或其他心智缺陷，致不能為意
    思表示或受意思表示，亦不能辨識其意思表示之效果。從而
    ，本件聲請為有理由，應予准許，爰宣告相對人為受監護宣
    告之人。
四、本件相對人既經監護宣告，業如前述，揆諸前揭規定，自應
    為其選定監護人及指定會同開具財產清冊之人。又相對人之
    父陳進明已歿，聲請人與相對人之母黃秀枝、兄陳國賓均同
    意由關係人陳國賓擔任相對人之監護人，由關係人黃秀枝擔
    任會同開具財產清冊之人等情，有戶籍資料、同意書等件為
    證。本院審酌關係人陳國賓、黃秀枝分別為相對人之兄、母
    ，與相對人關係非常密切，由渠等分別擔任相對人之監護人
    、會同開具財產清冊之人，應符合相對人之最佳利益，爰裁
    定如主文第2、3項所示。
五、末依民法第1113條準用同法第1099條、第1099條之1之規定
    ，於監護開始時，監護人陳國賓對於受監護宣告之人陳清在
    之財產，應會同黃秀枝於2個月內開具財產清冊，並陳報法
    院，於開具完成並陳報法院前，監護人對於受監護宣告之人
    之財產，僅得為管理上必要之行為，併此指明。
六、依家事事件法第164條第2項，裁定如主文。
中    華    民    國    111   年    7     月     12   日
                    家事法庭  法  官  黃倩玲
以上正本係照原本作成。
如對本裁定抗告，須於裁定送達後10日內向本院提出抗告狀，並
繳納抗告費新臺幣1千元。
中    華    民    國    111   年    7     月     12   日
                              書記官  呂怡萱